臺灣高等法院刑事裁定
111年度抗字第407號
抗  告  人
即  被  告  鄭恬慈



選任辯護人  柯士斌律師
            廖婕汝律師
上列抗告人即被告因組織犯罪防制條例等案件，不服臺灣宜蘭地
方法院中華民國111年3月2日所為之延長羈押裁定（110年度訴字
第365號），提起抗告，本院裁定如下：
    主  文
抗告駁回。                                             
    理  由
一、原裁定意旨略以：抗告人即被告鄭恬慈（下稱被告）經原審
    訊問後，認被告涉犯組織犯罪防制條例第3條第1項前段主持
    、操縱、指揮犯罪組織、第4條第1項招募他人加入犯罪組織
    罪、刑法第339條之4第1項第2款之三人以上共犯詐欺取財罪
    、洗錢防制法第14條第1項之一般洗錢等罪，犯罪嫌疑均屬
    重大，又因被告於原審否認犯罪事實，經檢察官及辯護人聲
    請傳喚共犯及證人行交互詰問，是其所涉犯行尚須傳喚相關
    證人到庭作證加以釐清，未免被告與共犯及證人相互干擾彼
    此供述之情形，有事實足認被告有勾串其餘共同被告及影響
    證人日後作證內容之可能，確有羈押之原因，復審核全案情
    節，因被告犯罪而受害之人眾多、詐騙金額高，審酌被告被
    訴犯罪事實對社會的危害性、國家刑罰權遂行的公益考量與
    被告人身自由私益兩相利益衡量，為確保訴訟程序，包括裁
    判後執行程序遂行，認為有羈押之必要性，且無從以具保、
    責付、限制住居等侵害較小之手段代替，經依刑事訴訟法第
    101條第1項第2款規定裁定自民國110年10月6日起羈押，並
    禁止接見、通信，再於111年1月6日起延長羈押2月，並禁止
    接見、通信在案，茲因羈押期間即將屆滿，被告所犯組織犯
    罪防制條例等案件，業於111年3月1日辯論終結，並定於111
    年3月29日宣判，經訊問被告，並徵詢檢察官及辯護人意見
    後，認本案既尚未確定，檢察官及被告均仍有上訴之可能，
    且因被告犯罪而受害之人眾多、詐騙金額高，有反覆實施同
    一加重詐欺犯行之情形，認被告上述羈押原因尚未消滅，爰
    審酌被告被訴犯罪事實對社會的危害性、國家刑罰權遂行的
    公益考量與被告人身自由私益兩相利益衡量，為確保訴訟程
    序，包括裁判後執行程序遂行，認為有羈押之必要性，且無
    從以具保、責付、限制住居等侵害較小之強制處分可得確保
    後續審判及執行程序順利進行，是為確保後續審判或執行程
    序之進行，認仍有繼續羈押之必要，爰裁定自111年3月6日
    起延長羈押2月，並禁止接見、通信等語。
二、抗告意旨略以：
(一)法院裁定羈押應詳細審酌被告是否該當刑事訴訟法關於羈押
    之要件，倘有一項不備，即應以其他強制處分代替之，方符
    比例原則及保全最後手段性。本件被告並非否認犯罪事實，
    而係辯解其所犯係參與組織等罪名，被告辯解是否可採，由
    法院依證據法則判斷，此為憲法所保障之訴訟權。本件業已
    辯論終結，即表示已無證據調查之必要，上訴法院是否需再
    次傳喚證人未定，非原審法院所能置喙，倘法院認調查尚未
    完備，自不能匆匆結案，況其共同被告業經釋放（除在監外
    ），原裁定憑空認定將被告釋放將與其他被告互相干擾彼此
    供述云云，實屬無稽；再本件被告從無犯罪前科，從事僅4
    日，並無何事實可認停止羈押有何再犯可能性。又被告僅參
    與4日，依起訴書所載附表，縱認所有所生社會危害犯行被
    告均有參與，但卷內根本無任何證據可資認定被告有分得利
    益，豈可將所有危害均歸咎於被告一人，實有違反比例原則
    甚明。
(二)又本件已定宣判期日，當庭法官訊問檢察官及辯護人，檢察
    官並無表示意見，辯護人則為被告請求具保否則至少解除長
    達8個月之禁見，惟原裁定將已辯論終結之被告延長羈押並
    仍禁見，顯違背憲法人權保障、無罪推定之旨，且已悖於一
    般訴訟法院之常軌，因被告並無特別重大惡行，何須受重於
    其他共同被告在訴訟程序上之不利處分並予禁見，疑以羈押
    禁見作為逼迫被告必須承認起訴書所載犯罪事實，起訴罪名
    手段顯違反公平原則、比例原則及法治國法官中立原則。
(三)又本件既已辯論終結有何確保後續審判程序之進行之直，被
    告所犯情節可以具保、責付、限制住居等手段代替，且其素
    行乃單純家庭主婦，本次遽遭禁見長達8個月之久，人生遭
    受重大打擊，已足生警惕，如獲釋在客觀上絕無再犯同一行
    為之可能，亦無逃亡之可能及能力，原裁定所為認定不僅過
    苛且違法，嚴重影響人權保障。
(四)綜上，本件既經法院詳加調查各項事證，並予辯論終結，如
    何仍謂被告有勾串供述，非予羈押顯難進行審判之情形，原
    裁定確有重大瑕疵，請求予以撤銷發回更為調查妥適等語。
三、按羈押被告，偵查中不得逾2月，審判中不得逾3月。但有繼
    續羈押之必要者，得於期間未滿前，經法院依刑事訴訟法第
    101條或第101條之1之規定訊問被告後，以裁定延長之；延
    長羈押期間，偵查中不得逾2月，刑事訴訟法第108條第1項
    前段、第5項分別定有明文。次按被告經法官訊問後，認為
    犯罪嫌疑重大，而有下列情形之一者，非予羈押，顯難進行
    追訴、審判或執行者，得羈押之：(一)逃亡或有事實足認為
    有逃亡之虞者。(二)有事實足認為有湮滅、偽造、變造證據
    或勾串共犯或證人之虞者。(三)所犯為死刑、無期徒刑或最
    輕本刑為5年以上有期徒刑之罪，有相當理由認為有逃亡、
    湮滅、偽造、變造證據或勾串共犯或證人之虞者；被告經法
    官訊問後，認為犯刑法第339條、第339條之3之詐欺罪、第3
    39條之4之加重詐欺之罪，其嫌疑重大，有事實足認為有反
    覆實行同一犯罪之虞，而有羈押之必要者，得羈押之，刑事
    訴訟法第101條第1項、第101條之1第1項第7款亦有明定。又
    羈押之目的，主要在於使追訴、審判得以順利進行，或為保
    全證據或保全對被告刑罰執行之目的；而被告有無羈押之必
    要，法院得按照偵審程序進行程度，就具體個案情節予以斟
    酌決定，如就客觀情事觀察，法院為准予羈押裁定，無明顯
    違反法定要件及比例原則，即難謂有違法或不當可言。
四、本院之判斷：
(一)被告前因涉犯組織犯罪防制條例第3條第1項前段主持、操縱
    、指揮犯罪組織、第4條第1項招募他人加入犯罪組織罪、刑
    法第339條之4第1項第2款之三人以上共犯詐欺取財罪、洗錢
    防制法第14條第1項之一般洗錢罪等罪嫌，經檢察官提起公
    訴，依其自身供述、卷附同案被告之供述、及其等持用手機
    內通訊軟體對話紀錄擷圖及音檔譯文、監視器翻拍照片及扣
    案之行動電話、提款卡等相關證據，足見起訴所指之被告犯
    罪嫌疑確屬重大。又被告雖坦承有參與犯罪組織等犯行，惟
    否認有主持、操縱、指揮犯罪組織之犯行，是其所涉犯行尚
    須依相關證人之證述加以釐清，足認被告有勾串共犯、證人
    之虞；且被告所涉主持、操縱、指揮犯罪組織罪嫌，復為3
    年以上10年以下有期徒刑之重罪，其經判處罪刑之可能性甚
    高，屆時刑罰亦勢必非輕，又趨吉避凶、脫免刑責、不甘受
    罰此乃人之常情；再依被告於原審審理時自陳：其犯罪動機
    為暱稱「小偉」之人一直叫我做，一直麻煩我，暱稱「小偉
    」是透過飛機軟體聯絡我，我不好意思拒絕等語（原審卷五
    第280頁），是本案亦有綽號「小偉」之人未到案說明，無
    法排除被告於上訴時翻異前詞之可能性，且所涉被害人更高
    達達百餘人之加重詐詐欺犯行，應有事實足認有反覆實施同
    一詐欺取財犯罪之虞，綜上各節，堪認被告確有事實足認為
    有逃亡之虞，而有刑事訴訟法第101條第1項第2款及第101條
    之1第1項第7款之羈押事由存在。
(二)再參酌檢察官所指本案被告所犯情節，被告於本案詐欺集團
    係擔任確認人頭帳戶提款卡正常使用後，將人頭帳戶提款卡
    輾轉交予車手，並透過通訊軟體TELEGRAM指示車手前往提領
    詐欺不法所得後，再透過集團成員轉交上繳予被告、陳世平
    等人，而牟得不法利益新臺幣1,774萬1,030元，並致被害人
    李玲瑜等260人受有損失等節，審酌被告犯罪手段情節，對
    被害人之財產損害非輕，所詐得之款項非微。經本院參酌防
    衛社會安全之目的，並綜合審酌國家刑事司法權之有效行使
    、社會秩序及公共利益等公益考量，與被告人身自由私益及
    防禦權受限制程度，就目的與手段依比例原則為權衡，若命
    被告以具保、責付或限制住居等侵害較小之手段，替代羈押
    ，均不足以確保本案後續審判或執行程序之順利進行，而確
    有羈押並禁止接見、通信之必要。
(三)至抗告意旨以原審既以辯論終結，且共犯均已釋放，並無勾
    串供述共犯、證人之虞或非予羈押顯難進行審判之情形云云
    ，惟法院於審查被告是否有羈押之原因及必要性，本須就各
    該被告之犯罪情節、是否有串證之虞等，以利刑事訴訟程序
    之進行為個別考量判斷，與其他同案被告應否羈押之判斷，
    實屬二事，自不得以同案被告業經具保，被告即應一體適用
    。而本案雖經原審法院於111年3月1日辯論終結，並定於111
    年3月29日宣判，惟待本案宣判後非即確定，仍有上訴之可
    能，尚無法排除被告於上訴時翻異前詞之可能性，自有保全
    本案審判進行或刑之執行之必要，且被告究於本案詐欺組織
    之位階為何，亦即被告是否為主持、操縱或指揮犯罪組織者
    ，仍待比對相關事證，參以本案被害人數非寡，犯罪規模龐
    大，案情、卷證俱屬繁雜，有關人員涉案程度、手法、分工
    等，均有待調查釐清，為期各項證據不受勾串汙染，確保司
    法權有效行使，無法以羈押以外之強制處分手段替代，且有
    禁止接見、通信之必要。抗告意旨上開所陳，顯非可採。
五、綜上所述，原審認被告有羈押之原因與必要，裁定諭知羈押
    ，並以原羈押事由尚未消滅，有繼續羈押之必要，裁定延長
    羈押2月，並禁止接見、通信，經核未有法定羈押事由不備
    及違反比例原則之情事。故被告提起抗告，為無理由，應予
    駁回。
據上論斷，應依刑事訴訟法第412條，裁定如主文。 
中　　華　　民　　國　　111 　年　　3 　　月　　18　　日
                  刑事第三庭    審判長法　官  張惠立
                                      法　官  鄭昱仁
                                      法　官  劉兆菊
以上正本證明與原本無異。
不得再抗告。
                                      書記官  陳嬿如
中　　華　　民　　國　　111 　年　　3 　　月　　18　　日